# 请教陈版:影视企业收到预收制片款在报表上如何列报

提问人：心在流泪 时间：2017-04-13 20:17:45
影视企业收到的合作拍摄影视作品，由一家单位负责制作过程，其他单位出资，影视完成反映后按照约定的方法分配收益，负责制作的企业收到投资方按合同约定支付的影片制作款，按照影视企业会计核实办法将其在预收制片款核算，该企业执行企业会计准则，在会计报表列报时，是否将收到款项作为制片成本减项(按照实际发生成本与约定比例计算，如果计算合作方应承担金额小于预收制片款金额，其差额进入其他应付款列报)，这样列报是否正确？

回答人：chenyiwei
原《电影企业会计核算办法》下的处理方法目前在实务中仍有广泛应用，但这种做法与新准则的原则、理念均不相符。
我们在《计学撮要 2011 》中提到过我们对新准则下此类问题如何处理的看法：
在新企业会计准则体系下，随着会计概念框架体系的进一步完善，有必要基于新准则的理念重新审视上述处理方式的恰当性。我们认为，在新准则下，合作摄制的会计处理方法主要取决于以下因素：其中一方或多方合作者是否给予其他一方或多方合作者保本和获取固定收益（或保本收益）的承诺；其中一方或多方合作者是否有权优先收回投资和／或优先分取收益；合作摄制项目的重大事项决策机制，例如涉及人事安排、财务、市场运作、日常运营管理事项，是否由其中一方合作者处于主导和控制地位，还是应当由所有合作者协商一致共同决定；合作摄制项目的风险和报酬的享有和承担情况；等等。根据不同案例的具体情况，合作摄制的会计处理模式可能差异很大。例如； 1 ．如果其中一方主导（控制）该合作项目，则实质上该合作项目可视作该合作方的子公司（尽管没有采用设立企业法人的法律形式，但经济实质相同）。此时，该合作方应当把合作项目的全部资产、负债、收入、成本和费用均纳入其自身的财务报表。对于接受其他合作方投入的资金以及分配给各合作方的收益，应区分不同情况处理： （ 1 ）合作协议约定各合作方共担风险、共享收益（一般按出资比例），没有向其他合作方提供保本、固定收益或保底收益承诺的，其他合作方投入合作项目的资金和从合作项目中分得的收益从经济实质上而言与子公司的少数股权类似，在处于主导地位的合作方的财务报表中，应把接受其他合作方的投资视作所有者权益的组成部分（因为不构成对其他合作方的一项现时义务），在该合作方的资产负债表的所有者权益大类下增设一个项目“项目合作方权益”；在该合作方的利润表中，应归属其他合作方的利润构成净利润的组成部分，并在利润表的“净利润”项目下单设“其中：归属其他项目合作方的净利润”反映，即此时：所有者权益总额＝归属母公司股东的权益＋少数股东权益（如为合并报表）＋项目合作方权益；净利润＝归属母公司股东的净利润＋少数股东损益（如为合并报表）＋归属其他项目合作方的净利润。“项目合作方权益”和“归属项目合作方的净利润”这两个项目不仅限于在合并报表中使用，也可能在个别报表中使用，其实就是把合并报表中对少数股权的处理原则扩展到了个别报表中对项目合作方权益和损益的处理。 （ 2 ）合作协议约定由处于主导地位的合作方对一个或多个其他合作方提供保本和保底收益（或固定收益）承诺的，则由于该接受承诺的合作方并未完全承担（或完全未承担）合作项目运作过程中的风险和报酬，其投入的资金不符合《企业会计准则第 22 号——金融工具确认和计量》第五十八条对“权益工具”的定义，即“能证明拥有某个企业在扣除所有负债后的资产中的剩余权益的合同”。因此对该合作方投入的资金，应在处于主导地位的合作方的财务报表中确认为负债，相应地，向该等投资方支付的投资回报作为利息支出计入损益处理（如果该合作项目的标的资产属于《企业会计准则第 17 号——借款费用》所规定的符合资本化条件的资产的，则相关利息可在符合该准则规定的前提下资本化计入该标的资产成本）。 2 ．如果该合作项目由各合作方共同控制的，则会计处理按照《讲解 2010 》第三章第五节关于共同控制经营的会计处理原则执行。（当然现在应该按照合营安排准则处理了）